臺灣桃園地方法院交通事件裁定　　　96年度交聲字第277 號
原處分機關　交通部公路總局新竹區監理所中壢監理站
異　議　人
即受處分人　甲○○
上列異議人因違反道路交通管理處罰條例案件，對於交通部公路
總局新竹區監理所中壢監理站民國96年5 月18日所為之裁決處分
（原處分案號：壢監裁字第裁53－DB0000000 號），聲明異議，
本院裁定如下：
    主  文
原處分撤銷。
甲○○汽車所有人，因汽車駕駛人行經有燈光號誌管制之交岔路
口闖紅燈，處罰鍰新臺幣壹仟捌佰元，並記違規點數點；又因
汽車駕駛人，駕駛汽車有違反本條例之行為，經交通勤務警察制
止時，拒絕停車接受稽查而逃逸，處罰鍰新臺幣仟元，並記違
規點數壹點。
    理  由
一、按汽車駕駛人，行經有燈光號誌管制之交岔路口闖紅燈者，
    處新臺幣（下同）1,800 元以上5,400 元以下罰鍰；汽車駕
    駛人，駕駛汽車有違反本條例之行為，經交通勤務警察或依
    法令執行交通稽查任務人員制止時，不聽制止或拒絕停車接
    受稽查而逃逸者，除按各該條規定處罰外，處3,000 元以上
    6,000 元以下罰鍰；又汽車駕駛人有第53條情形者，記違規
    點數3 點；有第60條第1 項情形者，記違規點數1 點，道路
    交通管理處罰條例第53條第1 項、第60條第1 項、第63條第
    1 項第3 款及同項第1 款分別定有明文。次按道路交通管理
    處罰條例第7 條之2 第1 項第1 款、第4 款規定，汽車駕駛
    人有闖紅燈、不服指揮稽查而逃逸之情形，因當場不能或不
    宜攔截製單舉發者，得對汽車所有人逕行舉發，而經汽車所
    有人依通知單之應到案日期前到案，並告知違規駕駛人姓名
    、身分證統一編號及住址者，處罰機關應即另行通知違規駕
    駛人到案依法處理；逾應到案日期，處罰機關應依本條例第
    85條第3 項規定處罰該汽車所有人，違反道路交通管理事件
    統一裁罰基準及處理細則第24條亦有明定。
二、原處分意旨略以：本件異議人即受處分人甲○○所有BC9 －
    587 號重型機車經人騎乘於民國96年2 月2 日下午2 時許，
    行經中豐路與龍元路口，為桃園縣政府警察局龍潭分局（高
    平派出所）員警查獲「1.闖紅燈（中豐直行龍元）2.汽車駕
    駛違反闖紅燈拒絕停車而逃逸」違反道路交通管理事件，以
    桃警局交字第DB0000000 號通知單逕行舉發，移送原處分機
    關處理，經原處分機關認確有上開違規情事，於96年5 月18
    日依道路交通管理處罰條例第53條第1 項、第60條第1 項之
    規定，分別裁決罰鍰1,800 元、3,000 元。
三、聲明異議意旨略以：本件BC9 －587 號機車係伊所有之交通
    工具，伊上班地點係位在內壢之銀行，平日騎乘之路線僅止
    於住處至上班地點，96年2 月2 日伊全日均在上班，絕對沒
    有外出，本件應係警員倉促中誤判所致，伊平日都將車輛停
    放銀行附近，鎖上大鎖，未曾借予他人騎乘云云。
四、經查：
  (一)異議人所有BC9 －587 號重型機車於96年2 月2 日經警以上
    開違規情形為由掣單逕行舉發，應到案日期為96年3 月3 日
    前，而異議人於該到案日前未依道路交通管理處罰條例第85
    條第1 項檢附相關證據及應歸責人相關證明文件，向原處分
    機關告知應歸責之人，經原處分機關依同條例第85條第1 項
    逕以異議人為受處分人裁罰之事實，業經原處分機關聲明異
    議案件移送書記載明確（見本院卷第2 頁），且為異議人所
    不爭執（見本院卷第5 頁），並有桃園縣政府警察局96年2
    月2 日桃警局交字第DB0000000 號舉發違反道路交通管理事
    件通知單、交通部公路總局新竹區監理所中壢監理站96年5
    月18日壢監裁字第裁53－DB0000000 號違反道路交通管理事
    件裁決書、機車車籍查詢資料各1 紙在卷可稽（見本院卷第
    12至13、17、46至47頁），是此部分事實，首堪認定。
  (二)按警員之舉發交通違規，是道路交通管理處罰條例所規定之
    職權行使，且該行使有立法機關之授權。而闖紅燈等違規行
    為之取締，依其違規行為本質，本多係在瞬間發生，通常多
    委由當場執行取締違規公務員之認識與判斷，且必須為立即
    之取締作為，此為達成維持交通秩序目的所必要，且依道路
    交通管理處罰條例之規定，此種立即性之舉發違規，多依警
    員之認知、判斷已足，並無必須另有其他積極佐證：如其他
    目擊證人或必須拍攝照片等，始構成處分要件之規定。此係
    因執行職務之公務員，通常多具有一定之考選資格與專業訓
    練，且其執法之對象係不特定之大眾，故其立場經立法機關
    推定，應具有客觀、中正與公平之特質，而無故意偏頗之虞
    ，是此種逕由公務員所為之事實認定，除非有其他積極證據
    ，足資認定公務員於執行職務時，有故意或過失侵害人民權
    利之情形，或處分本身有重大明顯之瑕疵而應予撤銷者外，
    否則本於行政目的達成之必要與公權力之尊重、公信力之維
    持，司法機關通常亦多予尊重，並儘力維持，以秉持行政、
    司法相互合作、制衡之原理，共同維護國家機能之正常運行
    。次按行政罰法第7 條第1 項固規定：「違反行政法上義務
    之行為非出於故意或過失者，不予處罰。」，惟同法第1 條
    但書規定：「其他法律有特別規定者，從其規定。」，而道
    路交通管理處罰條例第85條第4 項規定：「依本條例規定逕
    行舉發或同時併處罰其他人之案件，推定受逕行舉發人或該
    其他人有過失」，益將上開有關逕行舉發之法定效力予以明
    文化，即依上開法條意旨，受處分人既經逕行舉發違規，即
    經推定為有過失，若受處分人主張並無過失，應自負舉證責
    任，而屬行政罰法第1 條但書所稱之特別規定。
  (三)本件異議人所有BC9 －587 號重型機車經人騎乘於上開時、
    地違規闖越紅燈後，經警攔停拒絕稽查而逃逸等情，業據證
    人即當場取締掣單逕行舉發之員警黃中彥於本院調查時具結
    證稱：伊96年2 月2 日時在龍潭分局高平派出所任職，當日
    伊在中豐路上林段及龍元路執行交通取締勤務，下午2 時許
    伊在龍元陸大池旁邊取締闖紅燈，發現1 輛銀色重型機車，
    沿中豐路上林段行駛，由關西方向往龍潭方向行駛，在中豐
    路及龍元路口闖紅燈，當時該機車係迎面向伊行駛而來，伊
    發現時約距離該車50公尺左右，伊發現後就鳴笛以指揮棒指
    示駕駛人停車，他迎面向伊駛來，進入龍元路，見伊攔停，
    便迴轉往中豐路上林段，伊便趕緊到對面中豐路上林段之車
    道上追該車，伊與該車最近距離約3 至5 公尺，當時伊見到
    該車車牌號碼為BC9 －587 號、車牌顏色係白底黑字，伊所
    見該車係銀色重型機車，伊見到該車騎士穿著短袖上衣、短
    褲，身材比較壯碩，係男性，戴著全罩式安全帽，因伊追上
    去就是要記清楚該車車牌號碼，伊追到最近距離3 至5 公尺
    ，因距離很近，所以看得清楚，伊確定係BC9 －587 、車的
    顏色係銀色，伊有以車牌號碼查詢車籍，發現該車係重型機
    車、顏色也相符，另外伊發覺該車車籍地係平鎮，而該車又
    恰好係往平鎮方向駛去，所以伊始掣單舉發等語明確（見本
    院卷第36至39頁），依證人黃中彥所述舉發經過，渠自後追
    趕該違規機車之際，彼此距僅3 至5 公尺，堪稱甚近，且當
    時係午間2 時許，係日正當中之時，光線、視線均好，以證
    人所處位置及當時光線情形，渠自可清楚目見違規車輛之車
    號、車型、顏色，而證人對該違規機車當時行駛情況係先駛
    入龍元路，嗣遭制止攔停再迴轉往中豐路逃逸等節均能仔細
    描述，顯然證人黃中彥對舉發經過確有深刻印象、清悉記憶
    無訛，況證人黃中彥係依法職行職務之公務員，與異議人間
    素無仇怨，若非確有BC9 －587 號機車違規上情，證人黃中
    彥豈有如此大費周章而為舉發之需？證人黃中彥舉發當時確
    能清楚辨識違規機車車號、車型及顏色，且依其目擊車號、
    車型與顏色查詢車籍登記資料核對無誤始為舉發，佐以本件
    違規車輛車籍地平鎮地區亦與案發處確有相當地緣關係等情
    ，是證人黃中彥所述違規車輛確屬異議人所有之機車一節，
    亦堪認定。
  (四)異議人雖以上開情詞置辯，並提出華南商業銀行內壢分行96
    年2 月份出勤卡、上開銀行出具之出勤證明書、其同事李萬
    忠、趙慕蘭出具之證明書各1 紙，及證人即異議人同事李萬
    忠為證（見本院卷第7 至9 頁）。然查，證人李萬忠於本院
    調查時證稱：異議人叫伊至法院作證之前，伊有稍微看一下
    ，伊當天係有上班，而且伊銀行規定外出要登記，伊有看外
    出登記簿，伊並沒有外出之登記紀錄，伊係至法院作證前，
    核對銀行出勤及外出登記紀錄，始知異議人在當天沒有外出
    ，而且異議人係會計，在每天下午2 時30分就要開始蒐集傳
    票，印象中伊未發覺異議人有不在之情形等語（見本院卷第
    26 頁） ，其雖係僅以簿冊記載及印象而認知異議人當日應
    無外出，惟佐以上開出勤卡、出勤證明書、證明書，異議人
    所稱案發當日伊係在上班未外出等語，尚非無據，併參酌證
    人黃中彥所述目擊駕駛人穿著短袖、短褲一情，若異議人當
    日係至銀行上班，衡情應無如此穿著之理，固足認案發時該
    機車之駕駛人應非係異議人，然異議人雖自稱案發當日伊係
    騎乘本件機車上班，當日並未將機車出借任何人云云（見本
    院卷第27頁），惟證人李萬忠僅能證稱：異議人平時大部分
    騎乘機車上班，伊不清楚異議人96年2 月2 日當天係以何交
    通工具前來上班等語（見本院卷第25、26頁），亦無從證明
    異議人所辯情節，至異議人聲請調查是否有人偽造車牌使用
    ，及證人乙○○○○是否受人教唆而涉瀆職云云，然就上開
    情狀之存在可能，異議人並未能積極舉證以供本院調查，其
    舉證責任未盡，所辯即難以遽採，要屬單純臆測，亦難認有
    再予調查之必要。
  (五)異議人雖另提出其前往警局向證人乙○○○○查詢時之錄音
    光碟1 片為證，然上開光碟內容經本院勘驗結果係以：一、
    （於光碟錄音時間標示02：00處）男子問：你查的車子是什
    麼顏色？對方男子回答：我每天開2 、3 百張，你沒跟我說
    是哪一台車（以下因錄音狀況不佳，無法清楚辨識錄音內容
    ）；二、（於光碟錄音時間標示05：00處）男子問：車子是
    這樣子嗎？有沒有印象？對方男子回答：我每天開2 、3 百
    張（以下因錄音狀況不佳，無法清楚辨識錄音內容）；三、
    （於光碟錄音時間標示10：05處）男子問：你看到的車子是
    在網路上找到的一樣？還是怎樣？對方男子回答：我剛才的
    意思是，我看到車牌號碼之後，然後回來查，如果廠牌、顏
    色是一樣（以下錄音狀況不佳，無法清楚辨識錄音內容）。
    男子問：你看到車子是什麼顏色，什麼樣子、外型？對方男
    子回答：銀色啊。男子問：剛才你說白色的，現在我說是銀
    色，你就跟著說銀色。對方男子回答：我開那麼多，又不是
    只開你而已，有卷附勘驗筆錄可按（見本院卷第54頁），經
    核上開勘驗結果，受詢問者或有不耐、敷衍之情，惟已明確
    告以係記下車牌號碼，嗣經查詢核對廠牌、顏色無訛，與證
    人黃中彥上開所述情節一致，並未見有何足證舉發員警當時
    有誤判或故意陷害異議人之情形，是尚無法據此為有利異議
    人之認定。
  (六)綜上所述，異議人所有BC9 －587 號重型機車經人騎乘而確
    有上開違規之事實均堪認定。
五、原處分機關就本件違規事實，依道路交通管理處罰條例第53
    條第1 項、第60條第1 項之規定分別處以罰鍰，固非無見，
    然卻疏未依同條例第63條第1 項第1 款及同項第3 款之規定
    並記違規點數，顯與首開規定有違，是本件聲明異議固無理
    由，惟原處分既有上開違法之處，自應由本院予以撤銷，並
    審酌上開違規情節，依道路交通管理處罰條例第53條第1 項
    、第60條第1 項、第63條第1 項第1 款、第3 款及違反道路
    交通管理事件統一裁罰基準表規定，分別裁處如主文第2 項
    所示，以臻適法。
六、據上論斷，應依道路交通案件處理辦法第20條，裁定如主文
    。
中　　華　　民　　國　　96　　年　　8 　　月　　31　　日
                  交通法庭    法　官  蘇琬能
上正本證明與原本無異。
如不服本裁定，應於裁定送達後5 日內向本院提出抗告狀（應附
繕本），抗告於臺灣高等法院。
                              書記官  許家慧
中　　華　　民　　國　　96　　年　　9 　　月　　12　　日
